# 请教国有企业改制的几个问题

提问人：冬天的青 鸟 时间：2021-11-26 16:26:50
尊敬的陈版主和各位老师：
近期参与一家国有企业年审，该国有企业包括 7 家子公司，母公司和其中 5 家子公司今年均被要求完成全民所有制企业改制为有限责任公司。根据国资委批复，以上年度年末报表数为评估值直接改制，因此不涉及评估增减值的问题。其余 2 家子公司已经是有限公司，不涉及改制。求问几个问题：
1 、 5 家改制子公司中有 2 家上期末净资产为负，而母公司账面长投仍保持初始投资额。请问是否能够在个别报表层面通过计提长投减值，将长投减记为 0 。同时在合并层面继续减记长投，令其等于子公司净资产金额，从而完成抵消。请问是否有其他方法。
2 、上述的 2 家净资产为负的子公司在改制时，原有的负值净资产是否可以转为负值的资本公积，并作为披露。或者只能转为对母公司的债权，以将新的实收资本调整到位。
3 、不涉及改制的 2 家子公司在参与合并报表时，是否将其与母公司看作一个整体，进行损益抵消时，对原分录（借：投资收益、期初未分配利润；贷：计提盈余公积、对所有者分配、期末未分配利润）进行修改，将贷方的期末未分配利润调整为资本公积，从而达到将期末子公司留存收益全部结转至资本公积的目的。该调整从合并报表层面将母公司与子公司视为一个整体进行改制，但子公司个别报表不进行调整，而是在合并层面以后各期滚调。请问这个调整是否正确且必要，有无更好的处理方法。
感谢陈版主和各位老师，请不吝赐教。

回答人：chenyiwei
1 、实务中多数采用上述第 1 点中的做法。
2 、净资产为负数的子公司通常理解不能直接改制，建议母公司或其上级单位通过补足净资产，至少补到正数。
3 、不涉及改制的子公司，其在母公司合并报表层面的账面价值保持不变。母公司改制后按评估值在个别报表层面对其长期股权投资调账，这部分评估增值额在母公司合并报表层面冲减资本公积。期末子公司留存收益继续保持在留存收益中，不应转入资本公积。